【裁判字號】    99,交上訴,3
【裁判日期】    990528
【裁判案由】    公共危險等
【裁判全文】
臺灣高等法院刑事判決                 99年度交上訴字第3號
上  訴  人  臺灣臺北地方法院檢察署檢察官
上  訴  人
即  被  告  甲○○
選任辯護人  鄭志政律師
上列上訴人因公共危險等案件，不服臺灣臺北地方法院98年度交
訴字第64號，中華民國98年11月26日第一審判決（起訴案號：臺
灣臺北地方法院檢察署98年度調偵字第263號），提起上訴，本
院判決如下：
    主  文
原判決關於過失致死部分撤銷。
甲○○因過失致人於死，處有期徒刑壹年貳月。
其餘上訴駁回。
上開改判部分所處之有期徒刑壹年貳月與駁回部分所處之有期徒
刑壹年，應定執行刑為有期徒刑壹年拾月。
    事  實
一、甲○○於民國97年5月1日17時40分許，騎乘引擎號碼為4Ｈ
    Ｐ－023310號（原車牌號碼ＩＴＯ－082號，改懸掛號碼為
    ＦＫＥ－991號之車牌）之山葉廠牌藍色重型機車，沿臺北
    市中山區○○○道南往北方向行駛於第二車道，行經111.5
    公尺處，本應注意機車超車時應顯示左方向燈並於前車左側
    保持半公尺以上之間隔超過，行駛時並應隨時注意車前狀況
    及兩車併行之距離，不得自前車右側超車，而依當時情形天
    候晴、隧道有照明、路面鋪設柏油、乾燥、無缺陷、無障礙
    物且視距良好，並無不能注意之情事，竟疏未注意同向第三
    車道即機車道上由曾福慶騎乘車牌號碼ＧＯＵ－706號重型
    機車附載丙○○，因欲閃避停靠在同車道上車號不詳之自小
    貨車，亦疏未注意左後方來車，即貿然切入左側車道行駛，
    甲○○亦同時自其前車之右側超車，致其所騎乘上揭重型機
    車右前車頭不慎撞及曾福慶所騎乘上揭重型機車之左側車身
    ，致曾福慶、丙○○人車倒地，曾福慶因此受有胸部鈍創併
    內出血等傷害，導致出血性休克，經送往國防醫學院三軍總
    醫院附設民眾診療服務處（下稱三軍總醫院）急救，仍因傷
    重不治，於同日20時52分死亡；丙○○則因此受有頭部外傷
    合併腦挫傷合併微量蜘蛛網膜下出血合併微量硬腦膜下血腫
    、高血壓、失眠症及上肢、軀幹、下肢多處開放性傷口等傷
    害。甲○○明知其所騎乘上揭重型機車與曾福慶所騎乘之上
    揭重型機車發生碰撞而肇事，致曾福慶死亡及丙○○受傷，
    惟並未對曾福慶、丙○○施以救護或停留現場等候警方處理
    ，旋即基於肇事逃逸之犯意，逕自駛離現場。惟因甲○○逃
    離現場之際，不慎將其身分證掉落於肇事地點，經在場之乙
    ○拾起後交予員警，始循線查悉上情。
二、案經曾福慶之子丁○○及丙○○訴由臺北市政府警察局中山
    分局移送臺灣臺北地方法院檢察署檢察官偵查起訴。
    理  由
一、按被告以外之人於審判外之言詞或書面陳述，除法律有規定
    者外，不得作為證據；又被告以外之人於審判外之陳述，雖
    不符同法第159條之1至第159條之4之規定，而經當事人於審
    判程序同意作為證據，法院審酌該言詞陳述或書面陳述作成
    時之情況，認為適當者，亦得為證據。當事人、代理人或辯
    護人於法院調查證據時，知有第159條第1項不得為證據之情
    形，而未於言詞辯論終結前聲明異議者，視為有前項之同意
    ，刑事訴訟法第159條第1項、第159 條之5分別定有明文。
    查本案下列所引用之各項證據方法之證據能力，公訴人、被
    告及其選任辯護人於本院行準備程序及審判時均未予爭執其
    證據能力，並表示無意見，且迄至言詞辯論終結前亦未再聲
    明異議（見本院卷第39頁、123頁反面至第136頁反面），本
    院審酌該等言詞或書面陳述作成時之情況，並無不宜作為證
    據之情事，依刑事訴訟法第159條之5之規定，自得作為證據
    ，合先敘明。
二、訊據被告，固坦承有於上揭時、地騎乘上揭重型機車於自強
    隧道南往北方向111.5公尺處發生車禍，且於滑倒起身後逕
    自離去之事實，惟矢口否認有何過失致死、過失傷害及肇事
    逃逸之犯行，辯稱：當天伊是騎在機車道上，因為伊前方有
    一臺拼裝三輪車行駛得很慢，伊往左側想超越這臺車，結果
    伊的左後照鏡就擦撞到當時行駛在伊左方的自小貨車的右後
    照鏡，導致伊向右前滑倒，滑到那臺拼裝三輪車的前面，接
    著伊後方就發生機車相撞的車禍，伊把車子牽起來後，有往
    後看一下車禍的情形，這些機車距離伊十幾公尺，伊看到有
    人站著，還有兩個年輕人坐在地上，但因為伊想伊是第一臺
    車，應該沒伊的事，也不想要其他人賠償，所以伊就直接離
    開云云。
三、經查，被害人曾福慶確於上揭時、地，騎乘上揭重型機車附
    載丙○○，遭其他車輛撞及而發生交通事故，致其二人人車
    倒地，曾福慶因此受有胸部鈍創併內出血等傷害，導致出血
    性休克，經送往三軍總醫院急救，仍因傷重不治，於同日20
    時52分死亡；丙○○則因此受有頭部外傷合併腦挫傷合併微
    量蜘蛛網膜下出血合併微量硬腦膜下血腫、高血壓、失眠症
    及上肢、軀幹、下肢多處開放性傷口等傷害之事實，業據告
    訴人丙○○指訴綦詳（偵(一)卷第102頁至第104頁，偵(二)卷第
    217頁、第218頁參照），並有臺灣臺北地方法院檢察署勘（
    相）驗筆錄、相驗屍體證明書、檢驗報告書、三軍總醫院北
    市衛醫字第0501110514號診斷證明書及病歷一份、臺北市立
    聯合醫院陽明院區診斷證明書一份、臺北市立聯合醫院97年
    6月13日北市醫陽字第09731913200號函檢附丙○○病歷一份
    、臺北市政府警察局中山分局交通分隊交通事故談話紀錄表
    、補充資料表、現場圖、調查報告表(一)、(二)、肇事逃逸追查
    表、車禍現場及車損照片等件附卷可稽（見相卷第68頁至第
    71頁、第74頁至第87頁、第93頁至第99頁，偵(一)卷第41頁至
    第49頁、第66頁至第71頁、第76頁至第83頁、第105頁，偵
    (二)卷第167頁至第200頁），堪以認定。是本件首應予以釐清
    者，即為：被告是否係與曾福慶相撞致曾福慶死亡、丙○○
    受傷之肇事者？如是，其就該車禍之發生，是否具有過失？
四、（一）證人乙○於原審審理時結證證稱：97年5月1日17時40
    分許，我騎乘車牌號碼Ａ3Ｈ－720號重型機車附載金筱淳沿
    自強隧道南往北方向行駛，蘇炳榮騎乘另一臺機車跟在我後
    方。當時車子蠻多的，我看到機車道前方有一臺停止狀態的
    小貨車，第二車道上則有一臺自小客車。當時被告騎著一臺
    深色的機車，騎在第二車道自小客車的後方，想要從自小客
    車及機車道上曾福慶騎乘的紅色機車中間鑽過去，所以就往
    右側行駛，而曾福慶剛好也想要閃避他前方那臺停止狀態的
    小貨車，所以被告騎乘的機車就擦撞到曾福慶騎乘的機車的
    左後照鏡，然後兩臺機車都不穩，被告的機車往左倒在第二
    車道上，曾福慶的機車則往右倒在機車道上。被告與曾福慶
    的機車在撞擊前後並沒有遭到其他車輛撞擊的情形。因為那
    邊的車道不夠寬，我本來沿著第二車道騎在被告後方，看到
    被告與曾福慶的機車相撞而摔倒後，我想往左閃避，但閃避
    不及擦撞到被告的機車然後滑出去，我和金筱淳都跌倒，蘇
    炳榮就把車停好，過來幫我把車牽起來，並詢問我跟金筱淳
    的傷勢。我起來後，發現被告已經不見了，其他人都還在現
    場，但我沒有看到被告是何時離開的，否則我一定會阻止他
    離開。後來我在現場除了發現曾福慶及我所騎乘機車的車殼
    碎片外，還在我和曾福慶倒地的位置之間，撿到被告的身分
    證，所以我就把那張身分證交給交通隊的員警處理等語綦詳
    （詳見原審卷第58頁至第60頁反面）。
（二）證人蘇炳榮於原審審理時結證證稱：97年5月1日17時40分
    許，我騎乘機車，與乙○、金筱淳同行，經過自強隧道要往
    陽明山方向。當時我們前方有一對老夫妻（即曾福慶、丙○
    ○）騎乘一臺機車，在老夫妻的左方有一個男性騎士騎著一
    臺深藍色或黑色的機車，因為想要超老夫妻的車，但距離太
    近，所以男性騎士的機車右邊把手就擦撞倒老夫妻的機車左
    後照鏡及把手，導致兩臺機車都倒地。在這兩臺機車發生擦
    撞之前，沒有任何車輛在現場發生事故。乙○看到這兩臺機
    車發生車禍，想要閃避但閃避不及，就在那個男性騎士倒地
    後，輕微的擦撞到他的車，我見狀就騎到前方停到路邊去看
    乙○他們的傷勢。之後我和乙○兩人分兩頭在看機車碎片，
    乙○就在現場發現了被告的身分證等語（詳見原審卷第63頁
    反面至第65頁反面）。
（三）證人金筱淳於原審審理時結證稱：97年5月1日17時40分許
    ，我坐在乙○的機車後座行經自強隧道，當時我看到前方有
    兩臺機車碰撞在一起後，兩臺車都倒地，其中右邊那臺車是
    一對阿公阿媽（即曾福慶、丙○○），至於左邊那臺車我沒
    有特別注意。當時乙○因為要閃避左邊倒地的那臺車，但沒
    有閃好，所以車子不穩，我就飛出去，等我爬起來後，左邊
    那臺車的騎士已經不在現場了等語（詳見原審卷第61頁反面
    至第63頁）。
（四）證人乙○、蘇炳榮二人均證稱：被告所騎乘機車之右側與
    被害人曾福慶所騎乘機車之左側擦撞而發生本件交通事故之
    經過，核與(1)被告所騎乘機車車損情形為車前車頭撞及、右
    側車身擦撞；被害人曾福慶所騎乘機車車損情形為車左側大
    燈擦痕、左煞車拉桿斷裂、左側車身擦痕。其中被告所騎乘
    機車右後照鏡之擦痕（見偵查卷二第244頁採證編號A15、第
    248頁採證相片位置）與被害人曾福慶所騎乘機車之左側大
    燈周圍之擦痕（見偵查卷二第245頁採證編號B1 、第249頁
    採證相片位置），經台北市政府警察局刑事鑑識中心，以顯
    微鏡進行鏡檢，外觀顏色與跡證相似（見偵查卷二第241頁
    台北市政府警察局勘察報告卷第2頁涉案車輛狀況一）(2)事
    故現場被害人曾福慶所騎乘機車之刮地痕自第2與第3車道界
    線，朝北北東方延長，長3.3公尺，肇事者車輛刮地痕位於
    第2車道內，朝北北東延伸，長9.5公尺(3)證人金筱淳所證：
    前方發生碰撞之車輛，右側為一對阿公阿媽（即曾福慶、丙
    ○○）所駕機車等情相符，堪認本件確係被告因欲自前方小
    貨車右方違規超車時，其機車右側車身不慎碰撞曾福慶所騎
    乘機車左側，致曾福慶及所附載之丙○○人車倒地，因而分
    別死亡、受傷無訛。臺北市車輛行車事故鑑定覆議委員會鑑
    定意見書及覆議意見書之鑑定結果亦均認被告有上開之過失
    ，有上開鑑定意見書及覆議意見書各一份在卷可證（偵(二)卷
    第315頁至第318頁、調偵卷第5頁至第8頁參照）。
（五）證人張澤仁雖於原審審理時證稱：97年5月1日17時40分許
    ，我騎車經過自強隧道南往北方向，當時我看到前方有兩臺
    機車從左右越靠越近，不知是側邊擦撞還是前後擦撞，然後
    兩臺車都摔車而人車倒地，我記得這兩臺車其中一臺的乘客
    是一對年輕男女，另一臺車的乘客我沒有印象，也不記得是
    坐幾個人等語，然其對於(1)該二車相撞後是否曾再與其他車
    輛發生碰撞、(2)該二車相撞後，後方是否另有一臺機車為了
    閃避而跟著滑倒、(3)其行經該處時之車速究竟如何等情，所
    證均與其於警詢時之證述內容不符（偵(一)卷第126頁、第127
    頁參照），且經公訴人於交互詰問過程中，提示其警詢筆錄
    向其確認斯時之證述內容時，其均答以：因時間經過太久、
    已無印象等語，而經原審向其確認其所稱年輕男女騎乘之機
    車顏色、衣著特徵、安全帽樣式，甚至提示卷附機車照片及
    在庭之孫偉供其指認，其均僅答以：沒有印象等語（詳見原
    審卷第54頁反面至第57頁反面），顯見其對於該日車禍情形
    實已記憶不清，則其於原審所為上開證詞，是否可信，尚非
    無疑，尚不足採為本院判斷之依據。
（六）被告雖以上詞置辯，惟查，被告與曾福慶擦撞前，該二車
    均未曾遭其他車輛撞擊，至擦撞後，除乙○因欲閃避倒地之
    被告機車不及，而不慎擦撞被告機車外，亦未有其他車輛與
    被告及曾福慶發生擦撞等情，業據證人乙○、蘇炳榮證述綦
    詳，已如上述，被告所辯，已不足採；況由被告於97年5月2
    日3時10分許為警通知到案時，竟隱瞞事實，刻意騎乘另臺
    顏色、汽缸排氣量均與上揭重型機車不同之車牌號碼ＥＡＩ
    －875號輕型機車到案，並堅稱：當天係騎該輕型機車行經
    自強隧道，且無其他重型機車云云（偵(一)卷第14頁至第18頁
    參照），倘其自信該車禍與其無關，大可坦然供承當日經歷
    ，以供檢警釐清，何需虛構此一事實，誤導警方查緝？再從
    其斯時到案第一次警詢時係供稱：當時我前面有機車緊急煞
    車，所以我碰撞他後方，我後面的機車也碰撞到我的機車，
    我前面的機車倒下，後面的機車沒跌倒，我們相互致意後，
    後方機車駛離我就跟著離開，前面那部機車還在現場云云（
    偵(一)卷第14頁至第18頁參照），與其於原審審理時辯稱：因
    為我前方有一臺拼裝三輪車行駛得很慢，我往左側想超越這
    臺車，結果我的左後照鏡就擦撞到當時行駛在我左方的自小
    貨車的右後照鏡，導致我向右前滑倒，滑到那臺拼裝三輪車
    的前面，接著我後方就發生機車相撞的車禍，但這些機車沒
    有撞到我云云，所辯情節全然不同，另由被告所騎乘上揭重
    型機車之車損以觀，係右後照鏡有擦痕，左後照鏡則並無任
    何明顯擦痕（偵二卷第244頁、248頁參照），是由該車損狀
    況判斷，堪認與證人乙○、蘇炳榮所證情節較為吻合，而與
    被告所辯擦撞經過全然不符，是被告所辯，不足採信。
（七）被告辯護人於本院審理時為被告辯護稱：(1)被告機車與曾
    福慶機車取樣比對根本無法比對材質有重疊，足見碰撞曾福
    慶機車者絕非被告，原審不採此物證，顯對被告有利證據未
    注意，違背證據法則；(2)曾福慶還載女子丙○○，連機車重
    量約300公斤，本件曾福慶死亡，丙○○、乙○受傷，若非
    受快速與強力撞擊，豈會發生？與曾福慶機車碰撞應是乙○
    所騎機車；(3)乙○稱因閃避不及擦撞被告機車，依乙○所稱
    車速、機車與人重量，被告所受撞擊力及若依乙○所稱先前
    被告有撞及曾福慶機車，2次撞及下被告應非死即重傷，機
    車亦毀損嚴重，但被告沒傷還可牽車查看打招呼後騎走，乙
    ○說詞不合理。惟查被告所騎乘機車右後照鏡之擦痕（見偵
    查卷二第244頁採證編號A15、第248頁採證相片位置）與被
    害人曾福慶所騎乘機車之左側大燈周圍之擦痕（見偵查卷二
    第245頁採證編號B1、第249頁採證相片位置），經台北市政
    府警察局刑事鑑識中心，以顯微鏡進行鏡檢，外觀顏色與跡
    證相似（見偵查卷二第241頁台北市政府警察局勘察報告卷
    第2頁涉案車輛狀況一），嗣送請刑事警察局鑑識科化學組
    鑑驗，鑑驗結果編號A15微量外來紅色物質因受背景干擾嚴
    重，無法取得有效分析數據，與跡證編號B1標準漆之紅色層
    加透明層無法比鑑，（見偵查卷二第244頁台北市政府警察
    局勘察報告卷第5頁編號A15欄），是本件被告機車與被害人
    機車，就2車之擦痕色跡採樣比對，因上開因素，而無法鑑
    識，並非經鑑識後，未發現2機車材質色跡有重疊之現象，
    是辯護人稱被告機車與曾福慶機車取樣比對根本無法比對材
    質有重疊，容有誤會。又本件綜合證人之證述及2機車車損
    之狀況，2車應係兩側擦撞，並非是自後追撞，且被害人是
    人車倒地，因而受傷死亡，並非直接遭撞擊而死亡，是辯護
    人推論曾福慶後載女子丙○○，連機車重量約300公斤，本
    件曾福慶死亡，丙○○、乙○受傷，若非受快速與強力撞擊
    ，豈會發生？其推論之基礎即與卷內證據不符，均無法作為
    有利被告之認定，並此敘明。
五、按道路交通安全規則所指之汽車包括機器腳踏車，該規則第
    2條訂有明文，又汽（機）車超車時，前行車減速靠邊或以
    手勢或亮右方向燈表示允讓後，後行車始得超越。超越時應
    顯示左方向燈並於前車左側保持半公尺以上之間隔超過，行
    至安全距離後，再顯示右方向燈駛入原行路線，道路交通安
    全規則第101條第1項第5款定有明文，是由上揭規定可知，
    超車須自前車左方為之，不得自前車右方超車，被告為合法
    考領駕照之駕駛人，對於上開規定當知之甚詳。又97年5月1
    日17時40分許當時係天候晴、隧道有照明、路面鋪設柏油、
    乾燥、無缺陷、無障礙物且視距良好，有道路交通事故調查
    報告表(一)、(二)各一份附卷可證（偵(一)卷第138頁、第139頁參
    照），被告本應注意其駕駛重型機車，行經上開時、地欲超
    車時，應自前車左方超車，並應先顯示左方向燈，並於前車
    左側保持半公尺以上之間隔超過，且依當時情節亦能注意，
    竟疏未注意及此而肇事，被告對前開肇事顯有過失；又本件
    被害人曾福慶騎乘重型機車附載丙○○，因欲閃避停靠在同
    車道上車號不詳之自小貨車，疏未注意左後方來車，即貿然
    切入左側車道行駛，致與被告所駕駛之重機車擦撞，亦與有
    過失。又本件被告前開過失，與被害人曾福慶死亡之結果及
    告訴人丙○○所受之上開傷害，有相當之因果關係，本件事
    證明確，被告過失致死及過失傷害之犯行，應堪認定。另本
    院依全案卷證已足認定本案車禍發生之經過情形，被告復聲
    請本案應再送國立交通大學鑑定，已無必要，併此敘明。又
    按刑法第185條之4駕駛動力交通工具肇事致人死傷而逃逸罪
    係於88年4月21日增訂公布，並自同年4月23日開始生效，其
    增設本條文之立法目的，乃為維護交通，增進行車安全，促
    使當事人於事故發生時，能對被害人即時救護，減少死傷，
    以保護他人權益並維護社會秩序。又其立法精神在於交通事
    故一旦發生，且發生人員傷亡之情況，不論是撞人或被撞，
    或是因其他事故而造成死傷，只要是在駕駛動力交通工具過
    程內所發生者，參與這整個事故過程的當事人皆應協助防止
    死傷之擴大，蓋如駕駛人於事故發生後，隨即駕車逃離現場
    ，不僅使肇事責任認定困難，更可能使受傷之人喪失生命或
    求償無門。本案被告肇事後確係駕車逃逸等情，業據證人乙
    ○、金筱淳證述明確，已如上述，且警察人員獲報趕至車禍
    現場時，肇事車輛業已駛離逃逸等情，亦有臺北市政府警察
    局中山分局疑似道路交通事故肇事逃逸追查表在卷可憑（偵
    (一)卷第49頁參照）。被告於肇事後，在未等待警察、救護車
    到來，亦未留下任何隻字片語之情況下，即逕自駛離現場，
    足見被告確有駕駛上揭重型機車肇事而逃離現場之犯意，其
    肇事逃逸犯行，堪以認定。被告否認有肇事逃逸云云，不足
    採取。綜上所述，本件事證明確，被告過失致人於死、過失
    傷害及肇事逃逸等犯行，至堪認定，應予依法論科。
六、核被告甲○○所為，係犯刑法第276條第1項之過失致人於死
    罪、同法第284條第1項前段之過失傷害罪及同法第185條之4
    之肇事致人死傷而逃逸罪。被告係以一過失行為，同時致被
    害人曾福慶死亡及告訴人丙○○受傷，為想像競合犯，應依
    刑法第55條之規定，從一重之過失致人於死罪處斷。被告所
    犯過失致人於死罪及肇事致人死傷而逃逸罪間，犯意各別，
    行為互異，應予分論併罰。公訴意旨另謂：被告甲○○於上
    揭時地，騎乘上揭重型機車擦撞曾福慶所騎乘上揭重型機車
    後，適有沿同向後方行駛在第二車道上、騎乘車牌號碼Ａ3
    Ｈ－720號重型機車之告訴人乙○搭載被害人金筱淳（未據
    告訴）亦行至此處，因閃避不及，而撞擊甲○○之上揭重型
    機車，因而人車倒地，致乙○受有右手及右腕及右膝多處挫
    擦傷之傷害。因認被告甲○○亦涉刑法第284條第1項前段之
    過失傷害罪嫌等語。惟查本件被告於上揭時、地因違規超車
    ，不慎撞擊曾福慶所騎乘上開車號之重型機車時，告訴人乙
    ○所騎乘之重型機車係行駛於被告後方，且其係眼見被告與
    曾福慶發生車禍致雙雙倒地後，欲閃避不及，始擦撞被告所
    騎乘之上揭機車而滑倒在地，此業據證人即告訴人乙○於原
    審審理時證述綦詳，則導致告訴人乙○受有上開傷害之交通
    事故顯與被告及曾福慶所發生之交通事故不同，而係在上開
    地點短時間內前後發生二次交通事故，況告訴人之車輛既行
    駛於被告之後方，揆諸上揭說明，其受傷結果自不在被告「
    汽車超車時，前行車減速靠邊或以手勢或亮右方向燈表示允
    讓後，後行車始得超越。超越時應顯示左方向燈並於前車左
    側保持半公尺以上之間隔超過，行至安全距離後，再顯示右
    方向燈駛入原行路線」之交通規範保護目的範圍，是被告違
    背交通注意義務之行為，對於告訴人之受傷結果，本不具備
    客觀可歸責性，而無相當因果關係。再由告訴人乙○於警詢
    時均自承其肇事當時時速約50至60公里等語（偵(一)卷第43
    頁參照），堪認本件被告與告訴人乙○間之車禍，實係肇於
    告訴人乙○未注意車前狀況，並隨時採取必要之安全措施，
    且超速行駛，致煞車不及所致，是自難以告訴人乙○因該次
    車禍受有傷害，即遽論被告以過失傷害之罪責。此部分原應
    為無罪之諭知，惟公訴意旨認此部分與前開論罪科刑部分有
    想像競合之裁判上一罪關係，爰不另為無罪之諭知。原審同
    此見解，就此部分不另為無罪之諭知，經核認事用法亦無不
    合。
七、（一）原審就過失致死部分，認被告罪證明確，予以論罪科
    刑，固非無見，惟查本件車禍之發生，被害人曾福慶騎乘車
    牌號碼ＧＯＵ－706 號重型機車附載丙○○，因欲閃避停靠
    在同車道上車號不詳之自小貨車，亦疏未注意左後方來車，
    即貿然切入左側車道行駛，致與未依規定超車之被告所駕駛
    之重機車擦撞，亦有過失，原審未加認定，及科刑時亦未審
    酌被告與被害人之過失程度，顯有未洽，被告上訴否認其就
    本件車禍之發生有過失責任，公訴人亦上訴認原判決量刑過
    輕，雖均無理由，惟此部分原判決既有上開可議之處，仍屬
    無可維持，自應由本院予以撤銷改判，爰審酌被告騎乘上揭
    重型機車行經上開時、地，違規超車，進而肇事，致被害人
    曾福慶死亡、丙○○受傷，肇事後未施以必要之救護，逕自
    駛離現場，且於經警循線通知其到案說明後，非但隱瞞犯行
    ，更以騎乘另臺機車到案之卑劣手段，試圖混淆檢警查緝方
    向，浪費司法資源，至今尚未與被害人曾福慶家屬和解，及
    被告之過失程度及被害人曾福慶亦與有過失等一切情狀，量
    處如主文第二項所示之刑。（二）原審就肇事逃逸部分，適
    用刑法第185條之4、刑法施行法第1條之1規定，並審酌被告
    騎乘重型機車行經上開時、地，違規超車，進而肇事，致被
    害人曾福慶死亡、丙○○受傷，肇事後未施以必要之救護，
    逕自駛離現場，且於經警循線通知其到案說明後，非但隱瞞
    犯行，更以騎乘另臺機車到案之卑劣手段，試圖混淆檢警查
    緝方向，及其犯罪動機、目的、手段、所生損害等一切情狀
    ，量處有期徒刑1年，經核原審認事用法均無不合，量刑亦
    稱妥適，被告上訴否認犯罪，公訴人亦上訴認原判決量刑過
    輕，均無理由，應予以駁回。（三）上開改判部分所處之有
    期徒刑1年2月，與駁回部分所處之有期徒刑1年，應定執行
    刑如主文第3項所示。
據上論斷，應依刑事訴訟法第368條、第369條第1項前段、第364
條、第299條第1項前段，刑法第276條第1項、第284條第1項前段
、第55條、第51條第5款，刑法施行法第1條之1，判決如主文。
本案經檢察官黃柏齡到庭執行職務。
中    華    民    國    99    年    5     月    28    日
            刑事第十五庭  審判長法  官  吳昭瑩
                                法  官  吳炳桂
                                法  官  賴邦元
以上正本證明與原本無異。
肇事逃逸部分如不服本判決，應於收受送達後10日內向本院提出
上訴書狀，其未敘述上訴之理由者並得於提起上訴後10日內向本
院補提理由書（均須按他造當事人之人數附繕本）「切勿逕送上
級法院」。
其餘不得上訴。
                                書記官  鄭信昱
中    華    民    國    99    年    5     月    28    日
附錄：本案論罪科刑法條全文
中華民國刑法第一百八十五條之四
（肇事遺棄罪）
駕駛動力交通工具肇事，致人死傷而逃逸者，處六月以上五年以
下有期徒刑。
中華民國刑法第二百七十六條
（過失致死罪）
因過失致人於死者，處二年以下有期徒刑、拘役或二千元以下罰
金。
從事業務之人，因業務上之過失犯前項之罪者，處五年以下有期
徒刑或拘役，得併科三千元以下罰金。
中華民國刑法第二百八十四條（過失傷害罪）
因過失傷害人者，處六月以下有期徒刑、拘役或五百元以下罰金
，致重傷者，處一年以下有期徒刑、拘役或五百元以下罰金。
從事業務之人，因業務上之過失傷害人者，處一年以下有期徒刑
、拘役或一千元以下罰金，致重傷者，處三年以下有期徒刑、拘
役或二千元以下罰金。

司法院資訊處製作；財團法人民間司法改革基金會備份。
